臺灣桃園地方法院刑事判決
111年度易字第735號
聲  請  人  臺灣桃園地方檢察署檢察官
被      告  曾士軒


上列被告因竊盜案件，經檢察官聲請以簡易判決處刑（111年度
偵字第7833號），本院認不得行簡易程序，經改用通常程序審理
，本院判決如下：
    主  文
曾士軒無罪。
    理  由
一、聲請意旨以：被告曾士軒意圖為自己不法之所有，基於竊盜
    之犯意，於民國110年10月18日下午3時48分許(經公訴人當
    庭改為下午6時11分)，在桃園市○○區○○路00號地下室停車場
    (經公訴人當庭改為長庚大學停車場)，徒手竊取蕭亦宏放置
    在車牌號碼000-0000號(經公訴人當庭改為939-GTD號)普通
    重型機車腳踏板上之安全帽1頂，得手後供己使用，因認被
    告涉犯刑法第320 條第1 項之竊盜罪云云。
二、按犯罪事實應依證據認定之，無證據不得認定犯罪事實；不
    能證明被告犯罪者，應諭知無罪之判決，刑事訴訟法第154
    條第2項、第301條第1項定有明文。復按刑事訴訟上證明之
    資料，無論其為直接證據或間接證據，均須達於通常一般之
    人均不致有所懷疑，而得確信其為真實之程度，始得據為有
    罪之認定，若其關於被告是否犯罪之證明未能達此程度，而
    有合理之懷疑存在時，致使無從形成有罪之確信，在刑事訴
    訟「罪疑唯輕」、「無罪推定」原則下，依據「罪證有疑，
    利於被告」之證據法則，即不得遽為不利被告之認定，最高
    法院76年台上字第4986號判例意旨曾強調此一原則，足資參
    照。次按刑事訴訟新制採改良式當事人進行主義，檢察官應
    負實質舉證責任，若其所舉證據不足以說服法院形成被告有
    罪之確信心證，當受類似民事訴訟之敗訴判決，逕為被告無
    罪之諭知，以落實無罪推定原則與證據裁判主義。再被告享
    有不自證己罪、保持緘默等特權，是被告所為辯解，縱然不
    足採信，仍須有積極、確切之證據，始足以認定其犯罪，斯
    為前揭證據裁判主義之意旨，自不能逕採檢察官之言，遽為
    不利於被告之認定，否則將致罪證有疑、利歸被告、罪疑唯
    輕等基本原則，淪為空談。申言之，祇有一項供述證據，無
    論其為被告之自白或證人（含共同被告、共同正犯、教唆犯
    、幫助犯、被害人及一般第三人）之陳述，均難因此遽認被
    告犯罪，必賴其他供述或非供述證據互相印證、補強，至少
    須就符合於法定犯罪構成要件之關鍵、重要部分事實存在，
    客觀上不致令人懷疑，始可謂為充足，倘若不然，應認控方
    所舉證據，證明力猶嫌欠備（最高法院102年度台上字第148
     2號判決意旨參照）。而被告方面，其為主張犯罪構成要件
    事實不存在而提出某項有利於己之事實時，始需就其主張提
    出或聲請法院調查證據（刑事訴訟法第161條之1參照），然
    僅以證明該有利事實可能存在，而動搖法院因檢察官之舉證
    對被告所形成之不利心證為已足，並無說服使法院確信該有
    利事實存在之必要。一旦被告之主張、提證已證明該有利事
    實可能存在，而動搖法院因檢察官之舉證對被告所形成之不
    利心證，此時檢察官若不能進一步舉證以推翻被告之主張、
    提證，則應由檢察官承擔不利之訴訟結果責任，此為檢察官
    於刑事訴訟個案中所負之危險負擔，即實質舉證責任。
三、本件公訴人認被告涉犯竊盜罪嫌，無非係以「上揭犯罪事實
    ，業據被告曾士軒於警詢及本署偵查中坦承不諱，復經證人
    即被害人蕭亦宏於警詢證述明確，且有贓物領據1紙、監視
    器影像光碟1片、監視器影像翻拍畫面及現場照片9張在卷可
    憑，被告犯嫌應堪認定」為其全部論據。訊據被告曾士軒
　　於本院審理時，雖承認於110年10月18日18時11分許，在長
    庚大學停車場拿取告訴人蕭亦宏之安全帽後離去，然堅決否
    認犯行，辯稱：110年10月18日18時許，伊要和同學去林口
    長庚醫院附近吃飯，因伊無機車，於是請朋友載伊去，伊請
    朋友向其友人借安全帽，對方描述安全帽特徵為紫色亮面、
    位置為最靠近文物館那排，因為和告訴人蕭亦宏放置安全帽
    地點相似，致伊誤拿，伊將告訴人蕭亦宏安全帽戴出去使用
    約1小時後即放回原位歸還等語。經查：
　㈠依聲請人即臺灣桃園地方檢察署檢察官指「被告曾士軒於警
    詢及本署偵查中坦承不諱」云云，徵諸實際，被告曾士軒於
    警詢係以上開諸詞置辯，並未坦承不諱，又聲請人於本件從
    未召開偵查庭或就訊被告曾士軒，並無在偵查中坦承不諱之
    可言，是聲請人逕以被告曾士軒自白犯罪為其論據，全屬無
    憑（聲請人即臺灣桃園地方檢察署檢察官應深自檢討改正！
    ）。
　㈡依告訴人蕭亦宏之警詢供詞，經駐衛警調閱監視器，犯嫌應
    於110年10月18日18時30分至19時30分之間歸還等語，是可
    見被告曾士軒辯稱其將告訴人蕭亦宏安全帽戴出去使用約1
    小時後即放回原位歸還等語屬實。被告曾士軒既僅使用告訴
    人蕭亦宏之安全帽約1小時，即歸還至原位即有警衛駐守之
    長庚大學停車場，而非任意棄置，則不論被告曾士軒所辯稱
    其依友人轉述出借之安全帽特徵而辨識有誤乙節是否屬實，
    本件均無從證明被告曾士軒對於告訴人蕭亦宏之安全帽果有
    不法所有之主觀意圖，充其量僅係短暫使用而已，所差者，
    若被告曾士軒上開所辯不實，則其行為屬法所不罰之使用竊
    盜，應受道德譴責，若其上開所辯屬實，則僅單純之借用客
    體錯誤，不但法所不罰，亦無道德譴責之可言(至若借用期
    間，有所毀損或造成告訴人蕭亦宏不便，自屬民事賠償之問
    題)。
　㈢綜上，本件所有證據均有利於被告曾士軒，此外，復查無其
    他積極證據證明被告犯本件竊盜罪，自應依法諭知無罪之判
    決。
據上論斷，應依刑事訴訟法第452 條、第301 條第1 項，判決如
主文。
本案經檢察官賴瀅羽到庭執行職務
中　　華　　民　　國　　111 　年　　8 　　月　　24　　日
                      刑事第一庭法  官  曾雨明
以上正本證明與原本無異。
如不服本判決應於收受判決後20日內向本院提出上訴書狀，並應
敘述具體理由。其未敘述上訴理由者，應於上訴期間屆滿後20日
內向本院補提理由書(均須按他造當事人之人數附繕本)「切勿逕
送上級法院」。 
                                書記官  余安潔
中　　華　　民　　國　　111 　年　　8 　　月　　25　　日